臺灣臺北地方法院刑事裁定　　　　　　　　　　　　　九十三年度聲判字第六一號
　　聲　請　人　乙○○
　　代　理　人　林月雪律師
　　　　　　　　江鶴鵬律師
　　被　　　告　甲○○
右列聲請人因告訴被告甲○○詐欺案件，不服臺灣高等法院檢察署檢察長駁回再議之
處分（九十三年度上聲議字第八三二號），聲請交付審判，本院裁定如左：
    主    文
聲請駁回。
    理    由
一、按告訴人不服上級法院檢察署檢察長或檢察總長認再議為無理由而駁回之處分者
    ，得於接受處分書後十日內委任律師提出理由狀，向該管第一審法院聲請交付審
    判；法院認交付審判之聲請不合法或無理由者，應駁回之，刑事訴訟法第二百五
    十八條之一、第二百五十八條之三第二項前段，分別定有明文。
二、本件聲請人以被告甲○○涉犯詐欺罪嫌，向臺灣臺北地方法院檢察署檢察官提出
    告訴，經該檢察署檢察官以九十一年度偵字第二五七三號為不起訴處分後，聲請
    人不服，聲請再議後經臺灣高等法院檢察署檢察長認再議為無理由，於九十三年
    三月三十一日以九十三年度上聲議字第八三二號處分書駁回再議之聲請，聲請人
    於九十三年四月十四日收受處分書後，於十日內之九十三年四月二十二日聲請交
    付審判。
三、聲請交付審判意旨略以：本件認為被告詐欺之犯行及時間為八十九年三月十日起
    至同年六月八日止之借款，與被告八十六年三月十日以前是否曾向聲請人借款完
    全無關，檢察官未詳加調查，即以被告曾與聲請人之前有金錢往來，純屬債務糾
    葛為由為不起訴處分，令人難以甘服。又本件是因被告向告訴人佯稱所交付的票
    是「客票」，使聲請人陷於錯誤，誤以為被告有銷貨就有收入，所以才願意調現
    ，若當時知道是被告向他人借來的，在被告尚積欠聲請人二百六十三萬零六百元
    之情形下，根本不會再借款給被告。又被告在三個月內向告訴人調現六百九十萬
    零二千元，期間僅有三十萬及三萬元之支票兩張兌現，還款金額與借款金額顯不
    相當，豈能以有清償微少金額即認定無詐欺？況被告詐欺在先，事後之清償亦不
    影響其詐欺犯行之成立，是原處分實難甘服，爰聲請交付審判等語。
四、按刑法第三百三十九條第一項詐欺取財罪之成立，以意圖為自己或第三人不法之
    所有，以詐術使人將本人或第三人之物交付為要件。所謂以詐術使人交付，必須
    被詐欺人因其詐術而陷於錯誤，若其所用方法，不能認為詐術，亦不致使人陷於
    錯誤，即不構成該罪，有最高法院四十六年台上字第二六０號判例可資參照。又
    依一般社會經驗，純以信用為基礎之借貸，貸予人願意出借現款牟取利息，理應
    事先評估借款人之營業狀況、財產狀況及償債能力，據以評估其所承擔風險決定
    借款條件，衡情貸予人應可預見事後可能無力清償或遲延清償，縱令借款人屆期
    不為清償，如無積極證據足以認定其在借款之初即有藉以詐財之本意，尚難僅因
    有無力清償情事，即推定其必然自始蓄意詐騙。如僅係民事債務不履行，則與詐
    欺取財罪無涉，不能以該罪責相繩。經查：
（一）聲請人指稱：被告向其佯稱所交付的票是做生意的客票，使其陷於錯誤才會借
      款云云，然被告雖坦承交付予聲請人的票是借來的，惟於警訊及偵查中均未供
      稱曾施用詐術向聲請人佯稱是客票，是以被告是否曾施用此詐術，僅有聲請人
      單一之指述而無其他證據，自難作為不利被告之認定。
（二）再者，聲請人陳稱：「我與甲○○是從小學一年級就開始交往至今已三十多年
      交情，因為甲○○向我表示其公司因要擴充連鎖店資金需求，並向我再三保證
      絕不會耽誤我，就算賣妻賣子賣店也不會害到我，加上多年交情所以我才向人
      借錢幫他」（見九十年度他字第二五Ｏ號卷八十九年十一月七日訊問筆錄），
      證人即被告之妻潘柏真證稱：當初因為賀伯颱風來襲（八十五年間），甲○○
      為挽回公司虧損所以向聲請人借款，並曾將房屋過戶給聲請人，但聲請人說房
      地產景氣不好所以未接受，並表示以後有錢還現金就好，後來聲請人又陸續借
      錢給被告，其曾向聲請人說不要再借錢給被告，要考量被告的還款能力，被告
      還因此責備其等語（見九十年度他字第二五Ｏ號卷八十九年十二月十三日訊問
      筆錄、九十一年度偵字第二五七三號卷第十五頁），足見八十九年間本件訟爭
      借款，被告之妻已提醒聲請人要考量被告之還款能力，且聲請人亦自承八十九
      年借款時，被告仍有三百多萬元之欠款尚未歸還，顯見斯時聲請人明知被告財
      務吃緊，然因基於朋友情誼、經衡量後猶仍借款予被告，實難認被告有何施用
      詐術、告訴人有何陷於錯誤可言。
（三）又事後之還款行為確實不影響詐欺犯行之成立，然被告是否於借款之初即存有
      不還款之不法所有意圖，仍須以借款後之情狀而定，本件被告借款後仍兌現兩
      張支票，且於八十九年七月四日召開債權人會議，與債權人達成協議解決債務
      問題，而非逃逸無蹤等情，亦有債權人會議記錄一紙可參，若其有詐欺之故意
      ，何須於無法還款時積極解決債務糾紛？此益證被告並無不法所有意圖甚明。
    綜上所述，本件並無證據證明被告有何詐欺之行為及不法所有意圖，是原檢察官
    及臺灣高等法院檢察署檢察長分別予以不起訴處分及駁回再議之聲請，並無不當
    ，本件交付審判之聲請為無理由，應予駁回。依刑事訴訟法第二百五十八條之三
    第二項前段，裁定如主文。
中　　華　　民　　國　　　九十三　　　年　　　七　　  月　　　十四  　　日
                                      臺灣臺北地方法院刑事第三庭
                                            審判長法  官  劉慧芬
                                                  法  官  歐陽漢菁
                                                  法  官  蔡如琪
右正本證明與原本無異。
不得抗告。
                                                  書記官  黃鈴容
中　　華　　民　　國　　　九十三　　　年　　　七　　  月　　　十四  　　日
